【裁判字號】    98,訴,252
【裁判日期】    980605
【裁判案由】    撤銷買賣契約等
【裁判全文】
臺灣士林地方法院民事判決               98年度訴字第252號
原      告  甲○○
被      告  己○○
訴訟代理人  連銀山律師
被      告  久月房屋仲介有限公司
法定代理人  乙○○
訴訟代理人  丁○○
上列當事人間撤銷買賣契約等事件，本院於98年5 月6 日言詞辯
論終結，判決如下：
    主      文
原告之訴駁回。
訴訟費用由原告負擔。
    事實及理由
一、原告起訴主張：坐落臺北市○○區○○段1 小段643 地號土
    地，及上建物天母樂活社區A6棟7 樓之房屋，原係味王股份
    有限公司 (下稱味王公司)之 預售屋，出售予被告己○○，
    而原告於民國97年7 月間透過久月房屋仲介有限公司 (東森
    房屋天母分店；下稱久月公司)購 買被告己○○託售之前開
    預售屋，原告當時明確告知仲介欲購住家使用之住宅，然久
    月公司並未告知原告購買之前開被告己○○向味王公司所購
    之系爭房屋坐落土地之地目及使用分區為第三工業區，原告
    事後發現合約上記載之地目及使用分區欄空白未填，被告有
    蓄意欺瞞，且買賣合約需有審閱期，然久月公司雖在合約後
    加訂附件，但未予原告事先審閱，即簽訂合約，而附件亦缺
    頁不完整，原告事後尋問房屋貸款之際，始知本人購買標的
    之使用分區為工業用地，方知上當，經數次協商均未獲合理
    回應，是上開買賣契約既有未告知使用分區及給予審閱期，
    應契約應為無效，爰依不當得利請求被告己○○返還已給付
    之第一期價款新臺幣 (下同)194 萬 元，依不當得利及債務
    不履行之法律關係，請求被告久月公司返還已給付之仲介費
    19萬4000元等語。並聲明，被告己○○應給付原告194 萬元
    ；被告久月公司應給付原告19萬4000元。
二、被告抗辯：
(一)、被告己○○辯稱：本件買賣標的之土地及建物，均係被告己○○向味王公司購買之預售屋，案名為「天母樂活A6棟7 樓
    」，兩造並以上開預售屋「房地預定買賣契約書」第1 頁、
    第2 頁，作為系爭買賣契約書之附件1 ，且於系爭買賣契約
    第1 條第2 項，載明買賣之建物標示「如附件一」，而該「
    附件一」第1 頁第1 條則以粗黑字體記載預定買賣土地，都
    市計劃使用分區為「第三工業區」，建物規劃用途為「策略
    性產業 (資訊服務業)」 。而在不動產買賣，價金與買賣標
    的，為契約之重要內容，原告對系爭買賣契約所記載之「買
    賣土地、建物標示如附件一」及該附件1 之記載，等重要內
    容，實無諉為不知之理。且證人即系爭房屋買賣仲介之人丙○○到庭證稱曾告知原告系爭土地之使用分區，而原告亦已
    知悉，另證人即買賣契約承辦之代書戊○○亦證述，曾跟原
    告解釋買賣標示，原告沒有問問題等情。是以，原告應無不
    知系爭房地之使用分區存在一事。故兩造所訂之系爭買賣契
    約並無無效之原因，亦無得撤銷之理由，原告主張系爭買賣
    契約無效，依不當得利之法律關係，請求返還已繳之第一期
    買賣價金194 萬元，應非有理等語。並聲明：駁回原告之訴
    。
(二)、被告久月公司辯稱：原告與被告久月公司業務人員丙○○，
    於97年6 月初因售屋廣告接觸，得知原告已曾多次看過此天
    母樂活建案，故引薦公司銷售個案作為比較，在帶看過程中
    ，已明確告知，此建案為工業用地，且買賣契約簽約作業，
    係由特約代書戊○○辦理，於簽定契約時，代書亦曾明確告
    知使用分區，且於買賣契約附上被告己○○與建商之買賣契
    約，該契約便以黑體字，載明基地都市計劃使用分區為第三
    種工業區，故原告不可能不知系爭房地之使用分區，是本件
    契約並無原告前述之未告知使用分區之情事存在，是原告依
    此主張契約無效，或依債務不履行之法律關係請求被告返還
    仲介費或賠償一事，應無理由等語。並聲明：原告之訴駁回
    。
三、兩造不爭執之事實：
(一)、原告透過被告久月公司之居間，於97年7 月2 日與被告己○○簽訂以己○○及訴外人味王公司簽訂之房地預定買賣契約
    書第1 頁、第2 頁、第25至32頁、第35至37頁作為附件之不
    動產買賣契約書，約定買受臺北市○○區○○段1 小段643
    地號土地（未標示地目及使用分區，權利範圍依地政機關登
    記為準），及坐落於該土地上之天母樂活社區A6棟7 樓之預
    售屋，並已給付簽約金194 萬元存於僑馥建築經理股份有限
    公司在花旗銀行敦化分行所設之信託專戶。
(二)、被告己○○與訴外人味王公司簽訂之房地預定買賣契約書第
    1 頁所載之第1 條第1 項約定為：「預定買賣標的之標示及
    權利範圍：一、土地：即坐落於臺北市○○區○○段1 小段
    643 號土地1 筆，基地面積共計3,291.09平方公尺，都市計
    畫區分使用分區為第3 種工業區。」
(三)、原告為給付居間報酬，曾交付面額為19萬4,000元，到期日
    為98年11月25日之支票1紙予被告久月公司。
四、本件經本院依民事訴訟法第271 條之1 準用同法第270 條之
    1 第1 項第3 款之規定，整理並協議簡化爭點如下：
(一)、被告己○○是否未告知系爭不動產之都市計劃使用分區為第
    三工業區？系爭買賣契約是否應給予審閱期？若被告己○○
    未告知前開使用分區，或未給予契約之審閱期，系爭買賣契
    約是否無效？
(二)、苟前開買賣契約無效，則被告久月公司，應否返還仲介費？
(三)、被告久月公司是否未告知系爭不動產之都市計劃使用分區為
    工業區，而有違反其居間之仲介契約，而應對原告負19 萬4
    千元損害賠償責任？
五、本院得心證之理由：
(一)、按當事人主張有利於己之事實者，就其事實有舉證之責任，
    民事訴訟法第二百七十七條定有明文。又按主張法律關係存
    在之當事人，須就該法律關係發生所須之特別要件，負舉證
    責任（最高法院四十八年台上字第八二四號判例意旨參照）
    。而負舉證責任之當事人，須證明至使法院就該待證事實獲
    得確實之心證，始盡其證明之責任，苟應負舉證責任之當事
    人，不能舉證，以證實其主張之事實為真實，即應受不利之
    認定。原告主張被告有隱瞞系爭買賣標的之都市計劃使用分
    區為工業區一事，為被告二人所否認，原告就此有利於己之
    事實即應負舉證之責。惟依兩造所不爭執其為真正之系爭原
    告與被告己○○間之不動產買賣契約書第1 條所示，就土地
    標示部分，雖未載明地目及使用分區，惟建物標示部分，則
    記載「建物門牌：味王股份有限公司預售屋案名天母樂活A6
    棟7 樓 (詳附件一)」 ，而附件1 即為被告己○○與訴外人
    味王公司之房地預定買賣契約書第1 、2 頁，其中第1 條第
    1 項，土地部分即以黑色粗體字標明都市計劃使用分區為「
    第三工業區」，第2 項房屋部分，亦以黑色粗體字標明規劃
    用途地上1 至15層為「策略性產業 (資訊服務業)」 等情，
    此有前開不動產買賣契約書在卷可參 (本院卷第91至100 頁
    )。 苟被告確有蓄意隱瞞系爭房地之使用分區，豈有將明確
    記載前開使用分區資訊之原房地之預售屋買賣契約書，作為
    原告與被告己○○間不動產買賣契約書附件之理。又按不動
    產之買賣，就買受人而言，買賣標的之現況、面積、權利範
    圍，及價金，應為其所受重視之點，而系爭買賣標的為預售
    屋，尚無建物及土地登記謄本得確認買賣之房地面積、權利
    範圍，並憑以計算價金，是為確認買受之土地持分及建物面
    積，並確定價金之計算，惟有以出賣人與建商之預售屋買賣
    契約書之買賣標的之標示方得確認。而前開原告與被告己○○間之不動產買賣契約書所附之被告己○○與訴外人味王公
    司之房地預定買賣契約書第1 、2 頁，其中第1 條即在於標
    示買賣之土地、房屋及其權利範圍與面積，原告為一智慮成
    熟之成年人，依前說明，豈有於簽約之際，就此重要之點未
    加以確認之理。再參以，證人即負責仲介原告買受系爭不動
    產房地，亦為被告久月公司之業務員丙○○及證人即辦理系
    爭不動產買賣契約之代書戊○○於本院審理時，均證述：有
    向原告說明本件買賣標的之使用分區為工業區等語。準此，
    原告前開主張，與前開買賣契書所載之客觀事證不符，亦與
    社會常情有違，復與證人丙○○、戊○○等證述有異，尚難
    使本院形成被告二人確有蓄意不告知系爭房屋坐落土地之使
    用分區為工業區一事，形成確定之心證，即難以此為原告有
    利之認定。
(二)、原告另主張系爭買賣契約未予審閱期云云。惟按企業經營者
    與消費者訂立定型化契約前，應有30日以內之合理期間，供
    消費者審閱全部條款內容；違反前項規定者，其條款不構成
    契約之內容，消費者保護法第11條之1 第1 、2 項，分別定
    有明文。惟此係在規範企業經營者，如以預定之定型化契約
    條款與消費者簽訂契約，為保障消費者之權益，應給予合理
    之期間，供消費者審閱契約。然本件之系爭買賣契約，係存
    在於原告與被告己○○之間，並非一方為企業經營者，是被
    告己○○與原告間，即非企業經營者與消費者之關係，自前
    開規範保護之範圍，而無前開消費者保護法第11條之1 審閱
    期規範之適用。原告前開主張，容有誤會，而無可採。
(三)、從而，原告既無法證明，被告二人確有原告所述刻意不告知
    系爭買賣標的坐落土地之使用分區為工業區之事實，則原告
    據此進一步主張買賣契約無效，依不當得利請求被告己○○
    返還已給付之194 萬元買賣價金，並依不當得利及債務不履
    行之法律關係請求被告久月公司，給付19萬4000元，即屬無
    據，應予駁回。
六、本件事證已臻明確，兩造其餘之爭點、攻擊防禦方法及未經
    本院援用之證據，經本院審酌核與判決之結果不生影響，爰
    不一一論駁，併此敘明。
七、據上論結，原告之訴為無理由，依民事訴訟法第78條，判決
    如主文。
中    華    民    國    98    年    6     月    5     日
                  民事第一庭  法  官  劉逸成
以上正本證明與原本無異。
如對本判決上訴，應於判決送達後20日內向本院提出上訴狀。
中    華    民    國    98    年    6     月    10    日
                              書記官  李宜蓁


司法院資訊處製作；財團法人民間司法改革基金會備份。
